【裁判字號】    98,交簡上,184
【裁判日期】    980930
【裁判案由】    過失傷害
【裁判全文】
臺灣桃園地方法院刑事判決           98年度交簡上字第184號
上  訴  人  乙○○
即  被  告
                    號7樓
上列上訴人即被告因過失傷害案件，不服本院98年度壢交簡字第
777 號，中華民國98年5 月15日第一審簡易判決（聲請簡易判決
處刑案號：臺灣桃園地方法院檢察署98年度偵字第1060號）提起
上訴，經本院管轄之合議庭判決如下：
    主  文
上訴駁回。
乙○○緩刑貳年。
    事  實
一、乙○○於民國97年3 月27日下午3 時10分許，騎乘車牌號碼
    IVV-963 號重型機車，沿桃園縣中壢市○○路往新屋方向之
    外側車道行駛，行經該路與中正路478 巷口之行車管制號誌
    正常運作之交岔路口時，欲左轉往平鎮市○○路方向行駛，
    本應注意汽車行駛至交岔路口左轉彎時，應距交岔路口30公
    尺前顯示方向燈或手勢，換入內側車道或左轉車道，行至交
    岔路口中心處左轉，且轉彎車應讓直行車先行，而依當時天
    晴、日間自然光線、視線良好、柏油路面無障礙物等情形，
    尚無使之不能注意之情事，竟疏於注意，未依規定於距交岔
    路口30公尺前換入內側車道，即逕自外側車道冒然左轉，且
    未讓直行車先行，適有同向車道其左後方由甲○○騎乘之車
    牌號碼AW2-15 1號重型機車行經該處，因閃避不及，致兩車
    發生碰撞，甲○○因此人車倒地，因而受有左側肱骨骨折之
    傷害。乙○○於肇事後於有偵查犯罪職權之警員呂壽柏到場
    處理尚不知孰為肇事者前，向呂壽柏坦承肇事而接受裁判。
二、案經甲○○訴由臺灣桃園地方法院檢察署檢察官偵查後聲請
    以簡易判決處刑。
    理  由
壹、程式方面：
一、按被告以外之人於偵查中向檢察官所為之陳述，除顯有不可
    信之情況者外，得為證據，刑事訴訟法第159 條之1 第2 項
    定有明文。因檢察官代表國家偵查犯罪時，原則上均能遵守
    法定程式，且被告以外之人如有具結能力，仍應依法具結，
    以擔保其係據實陳述，故規定「除顯有不可信之情況者外」
    ，得為證據（最高法院93年度臺上字第2397號判決意旨參照
    ）。查證人即告訴人甲○○既於偵查中同意具結而為證述，
    有證人結文可證，依現存證據亦查無顯不可信情況，依上說
    明，證人甲○○於檢察官偵查中所為證述自有證據能力。
二、按被告以外之人於審判外之言詞或書面陳述，除法律有規定
    者外，不得作為證據；被告以外之人於審判外之陳述，經當
    事人於審判程式同意作為證據，法院審酌該言詞陳述或書面
    陳述作成時之情況，認為適當者，亦得為證據。當事人、代
    理人或辯護人於法院調查證據時，知有第159 條第1 項不得
    為證據之情形，而未於言詞辯論終結前聲明異議者，視為有
    前項之同意，刑事訴訟法第159 條第1 項及第159 條之5 分
    別定有明文。查告訴人甲○○於警詢中所為陳述，固屬傳聞
    證據，惟檢察官及被告就前揭審判外陳述之證據能力，於本
    院準備程式及審判期日時均不爭執，且迄至言詞辯論終結前
    亦未再聲明異議。經核上開證據資料製作時之情況，查無違
    法不當或證明力明顯過低之瑕疵，亦認為以之作為證據應屬
    適當。
三、其次，本案認定事實所引用之文書證據，並無證據證明係公
    務員違背法定程式所取得，亦無刑事訴訟法第159 條之4 之
    顯有不可信之情況與不得作為證據之情形。本院斟酌本案卷
    內之證據並非非法取得，亦無證明力明顯過低之情形，且經
    本院於審判期日依法進行證據之調查、辯論，被告於訴訟上
    之程式權即已受保障，故前揭各該證據，均得採為證據，合
    先敘明。
貳、實體方面：
一、前揭事實，業據被告乙○○於本院審理時坦認不諱，核與告
    訴人甲○○於警詢及偵查中指證之情節相符，此外復有警製
    道路交通事故現場圖、道路交通事故調查報告表（一）、（
    二）各1 份、壢新醫院甲種診斷證明書1 份、現場與車輛照
    片6 張附卷可稽。
二、按汽車行駛至交岔路口，其行進、轉彎，應依左列規定：左
    轉彎時，應距交岔路口30公尺前顯示方向燈或手勢，換入內
    側車道或左轉車道，行至交岔路口中心處左轉，並不得占用
    來車道搶先左轉、轉彎車應讓直行車先行，道路交通安全規
    則第102 條第1 項第5 款、第7 款訂有明文。被告領有合法
    普通重型機車駕照，其駕車自應知悉及注意上述道路交通安
    全規則之規定。再觀諸卷附道路交通事故調查報告表（一）
    、（二）所示，肇事當時天候晴、日間自然光線、道路乾燥
    、無缺陷、無障礙物、且視距良好，並無不能注意之情事，
    竟疏未注意，未於距交岔路口30公尺前換入內側車道，逕自
    外側車道左轉，且未讓直行之告訴人甲○○騎乘之機車先行
    ，致生本件車禍，可證被告之行為顯有過失，而告訴人甲○
    ○正常行駛在其車道，因被告機車逕自外側車道左轉，且未
    讓其直行車先行，致其猝不及防而與被告機車發生碰撞，其
    並無過失甚明，本件事故經送請鑑定結果，亦同此認定，復
    有台灣省桃園縣區車輛行車事故鑑定委員會97年11月4 日桃
    縣鑑970684號鑑定意見書、臺灣省車輛行車事故覆議鑑定委
    員會98年2 月16日覆議字第0986200509號函各1 份在卷可憑
    。又告訴人甲○○所受前揭傷害之結果與被告之過失行為間
    顯有相當因果關係，被告自應負過失傷害之罪責。綜上所述
    ，本件事證明確，被告犯行已堪認定，應依法論科。
三、核被告乙○○所為，係犯刑法第284 條第1 項前段之過失傷
    害罪。被告肇事後，於警員據報前往現場處理，尚不知孰為
    犯罪人時，向員警當場承認為肇事人，而接受裁判，有桃園
    縣政府警察局道路交通事故肇事人自首情形紀錄表附卷可憑
    ，被告對於未發覺之犯罪自首而接受裁判，符合自首要件，
    爰依刑法第62條前段規定減輕其刑。
四、原審基此認定，援引刑法第284 條第1 項前段、第62條、第
    41條第1 項前段，刑法施行法第1 條之1 第1 項、第2項 前
    段，並審酌被告之前並無任何前科紀錄，素行尚稱良好，惟
    犯後仍飾詞狡辯，未見悔意，兼衡告訴人因本件車禍其傷害
    之程度及被告尚未與告訴人達成和解等一切情狀，逕以簡易
    判決判處被告乙○○有期徒刑2 月，如易科罰金，以新臺幣
    1,000 元折算1 日，經核原審認事用法俱無違誤，量刑亦稱
    妥適，被告提起上訴希望能和告訴人和解，請求從輕量刑云
    云，為無理由，應予駁回。
五、末查被告乙○○前未曾因故意犯罪受有期徒刑以上刑之宣告
    ，有卷附臺灣高等法院被告前案紀錄表可按，素行良好，因
    一時失誤而犯罪，且於本院審理時已坦認犯行，堪見其悔意
    甚殷，審其年事已高，復罹大腸癌重症，有醫療財團法人辜
    公亮基金會和信治癌中心醫乙種診斷證明書1 紙附卷可參，
    經此起訴、審判與刑之宣告，當知所警惕，信無再犯之虞，
    ，本院綜核各情認對被告所宣告之刑以暫不執行為適當，爰
    併諭知緩刑2 年，以勵自新。
據上論斷，應依刑事訴訟法第455 條之1 第3 項、第368 條，刑
法第74條第1項第1 款，判決如主文。
本案經檢察官吳佳美到庭執行職務。
中    華    民    國    98    年    9     月    30    日
                  刑事第八庭審判長法  官   林惠霞
                                  法  官   張明儀
                                  法  官   葉藍鸚
以上正本證明與原本無異。
不得上訴。
                                  書記官   冒佩妤
中    華    民    國    98    年    9     月    30    日
附錄本件論罪科刑之法條：
中華民國刑法第284條
（過失傷害罪）
因過失傷害人者，處 6 月以下有期徒刑、拘役或 5 百元以下罰
金，致重傷者，處 1 年以下有期徒刑、拘役或 5 百元以下罰金
。
從事業務之人，因業務上之過失傷害人者，處 1 年以下有期徒
刑、拘役或 1 千元以下罰金，致重傷者，處 3 年以下有期徒刑
、拘役或 2 千元以下罰金。


司法院資訊處製作；財團法人民間司法改革基金會備份。
